最高法院刑事判決　　　　　　九十四年度台上字第二０九五號
　　上　訴　人　甲○○原姓名.
　　　　　　　　　　　　號
上列上訴人因偽造文書案件，不服台灣高等法院台中分院中華民
國九十四年一月六日第二審更審判決（九十三年度重上更(三)字第
五三號，起訴案號：台灣南投地方法院檢察署八十四年度偵字第
四二五二號），提起上訴，本院判決如下：
    主  文
上訴駁回。
    理  由
一變造公文書及偽造私文書部分：
按刑事訴訟法第三百七十七條規定，上訴於第三審法院，非以判
決違背法令為理由，不得為之。是提起第三審上訴，應以原判決
違背法令為理由，係屬法定要件。如果上訴理由狀並未依據卷內
訴訟資料，具體指摘原判決不適用何種法則或如何適用不當，或
所指摘原判決違法情事，顯與法律規定得為第三審上訴理由之違
法情形，不相適合時，均應認其上訴為違背法律上之程式，予以
駁回。本件上訴意旨略稱：(一)、原判決關於變造土地謄本即變造
公文書部分，共同被告洪永智於偵查中已供稱：「是我做的，在
家裏做」。可知變造土地謄本係洪永智一人所為，上訴人甲○○
並未參與，也不知情。原審並無積極證據，即以推測擬制方式認
定上訴人為共同正犯，採證違背證據法則。(二)、上訴人於案發後
已與洪永智離婚，有三個子女需要上訴人照顧，如駁回上訴，請
能併予宣告緩刑等語。
惟查原判決認定上訴人有原判決事實欄一(二)、(四)所記載之行使變
造公文書及行使偽造私文書之犯行，係依憑告訴人黃鳳財、黃瑞
月、林紹雄之指訴、卷附南投縣南投地政事務所民國八十四年十
二月三十三日投地一字第一三六三四號函檢附之坐落南投縣名間
鄉○○段第七二八地號土地及該土地上建號第六八號建物，即門
牌號碼為南投縣名間鄉三崙村口寮巷三之三十號建築改良物登記
簿謄本、告訴人黃鳳財、黃瑞月所提出之上訴人及洪永智於八十
四年五月九日交付黃鳳財等之經變造之南投縣南投地政事務所於
八十四年五月五日所核發之南地謄字第一一六五二號土地及建築
改良物登記簿謄本暨末頁之切結書、偽造「胡雲飛」背書之曾文
華掛失止付之台灣省合作金庫大安支庫票號ＱＳ0000000
支票影本等證據，並參酌上訴人及共犯洪永智之相關供述，予以
綜合判斷，因而撤銷第一審關於上訴人行使變造公文書及使公務
員登載不實文書部分之判決，改判依牽連犯論處上訴人共同行使
變造公文書，足以生損害於公眾及他人罪刑，已詳予說明其所憑
之證據及其認定之理由。而以上訴人雖否認有此部分犯行，辯稱
：所有事情都是洪永智一人所為，伊不知情，也沒有參與此部分
犯行等語。洪永智亦供承變造土地及建築改良物登記簿謄本係其
在家中所為等情。然查該變造之謄本及末頁所附之切結書係上訴
人與洪永智共同交付黃鳳財、黃瑞月，已據黃鳳財、黃瑞月指訴
綦詳，上訴人及洪永智對該切結書係彼等所親自簽名亦坦承不諱
。觀諸該切結書係記載「茲此南地謄本第(甲)一一六五二號保（係
）由我夫妻洪永智、李玉真二人共同於八十四年五月九日親自送
達台北市○○○路○段一七五之一號當面交予黃鳳財先生、黃瑞
月女士作為對其二人之債權確付憑證無誤」等語。以上訴人與洪
永智係夫妻，且共同生活，對其收入及經濟狀況知之甚詳，上開
不動產是否有塗銷抵押之情形，自難諉為不知。其明知該謄本內
容已經變造，猶與洪永智持以行使交付黃鳳財等，其有共同行使
變造公文書之犯行甚明。又上開偽造「胡雲飛」背書之支票，係
上訴人與洪永智共同前往林紹雄處購買茶葉時，由洪永智偽造背
書後共同持以詐購茶葉，已據林紹雄指訴綦詳，並有該支票影本
在卷可證，參酌洪永智之相關供述，不容上訴人諉為不知。就上
訴人否認犯罪，所辯各節，認係卸責之詞，不足採信，於理由內
予以指駁。所為論斷，均有卷存資料可資覆按，從形式上觀察，
並無所謂違背法令之情形。上訴意旨對原判決根據上開證據所為
論斷，究竟違反何證據法則，未依據卷內資料具體指摘，徒憑己
意就原判決已有調查說明之事項，泛指原判決關於此部分採證違
法，再為事實上爭執，否認有此部分犯罪，難認係適法上訴第三
審之理由。此部分上訴為違背法律上之程式，應予駁回。又本件
既從程序上駁回上訴，上訴人請求緩刑，亦無從審酌，併予明
。
二使公務員登載不實文書及詐欺部分：
按刑事訴訟法第三百七十六條所列各罪之案件，經第二審判決者
，不得上訴於第三審法院，法有明文。上訴人牽連犯使公務員登
載不實文書及詐欺罪部分，原判決認係成立刑法第二百十四條、
第三百三十九條第一項之罪，核屬刑事訴訟法第三百七十六條第
一款、第四款之案件，依上開說明，既經第二審判決，自不得上
訴於第三審法院。縱此部分與前述上訴人行使變造公文書罪部分
有牽連關係，為裁判上一罪，但其行使變造公文書罪部分之上訴
為不合法，本院應從程序上予以駁回，而無從為實體上判決，對
於輕罪部分之此部分，亦無從適用審判不可分原則，為實體上審
判。上訴人竟復一併提起上訴，顯為法所不許，應予駁回。
據上論結，應依刑事訴訟法第三百九十五條前段，判決如主文。
中　　華　　民　　國　九十四　年　　四　　月　二十八　日
                      最高法院刑事第二庭
                          審判長法官  董　明　霈
                                法官  林　茂　雄
                                法官  張　祺　祥
                                法官  呂　永　福
                                法官  洪　文　章
      本件正本證明與原本無異
                                      書  記  官
中　　華　　民　　國　九十四　年　　五　　月    四  　日
                                                      Ｌ
